【裁判字號】    97,訴,4129
【裁判日期】    980123
【裁判案由】    毒品危害防制條例
【裁判全文】
臺灣板橋地方法院刑事判決              97年度訴字第4129號
公  訴  人  臺灣板橋地方法院檢察署檢察官
被      告  甲○○
                    （現另案於臺灣臺東監獄東成分監執行）
上列被告因違反毒品危害防制條例案件，經檢察官提起公訴（97
年度毒偵字第4554號），本院於準備程序進行中，被告就被訴之
事實為有罪之陳述，經告知被告簡式審判程序之旨，並聽取當事
人之意見後，裁定進行簡式審判程序，判決如下：
    主  文
甲○○施用第一級毒品，累犯，處有期徒刑壹年。扣案之第一級
毒品海洛因拾柒包（其中肆包合計淨重捌拾捌點公克，其中
拾包，合計淨重柒點壹公克）、第一級毒品海洛因殘渣袋肆個
、分裝袋壹包、吸食器壹組、電子磅秤壹台，其毒品部分，沒收
銷燬之，其中包裝袋暨扣案之第一級毒品海洛因殘渣袋肆個、分
裝袋壹包、吸食器壹組、電子磅秤壹台，沒收。
    事  實
一、甲○○有竊盜及偽造文書等案件前科，(一)其前於民國82年間
    因施用毒品案件，經本院於87年11月25日以87年度訴緝字第
    24 3號裁定送勒戒處所觀察、勒戒，認無繼續施用毒品傾向
    ，於88年1 月13日以87年度訴緝字第234 號為免訴判決確定
    ，(二)於89年間因施用毒品案件，經本院於89年3 月9 日以89
    年度毒聲字第1861號送勒戒處所觀察、勒戒，認有繼續施用
    毒品傾向，經本院於89年4 月13日以89年度毒聲字第2366號
    裁定送戒治處所強制戒治，於90年1 月8 日釋放，於90年4
    月12日執行期滿，(三)於90年間因施用毒品案件，經臺灣臺北
    地方法院於90年11月22日以90年度訴字第538 號判處有期徒
    刑8 月，於90年12月24日確定，(四)於90年間因施用毒品案件
    ，經本院於90年10月25日以90年度易字第3212號判處有期徒
    刑5 月，於91年1 月30日確定，前2 案更定為應執行有期徒
    刑1 年，(五)於91年間因違反槍砲彈藥刀械管制條例案件，經
    臺灣桃園地方法院於92年5 月30日以92年度訴字第23號判處
    有期徒刑1 年2 月，經臺灣高等法院於92年11月5 日駁回上
    訴，經最高法院於93年1 月15日以93年度台上字第205 號駁
    回上訴確定，(六)於91年間因施用毒品案件，經臺灣桃園地方
    法院於91年7 月2 日以91年度毒聲字第1858號裁定送戒治處
    所強制戒治，於92年10月28日戒治期滿，檢察官據以起訴，
    經臺灣桃園地方法院於92年9 月26日以91年度訴字第2435號
    ，就施用第一級毒品罪部分判處有期徒刑9 月，就施用第二
    級毒品罪部分判處有期徒刑4 月，定應執行有期徒刑11月，
    於92年10月27日確定，前2 案更定為應執行有期徒刑2 年，
    (四)至(六)4 案接續執行，於95年9 月27日因縮短刑期假釋，於
    96年2 月4 日因縮短刑期假釋期滿，(七)於93年間因施用毒品
    案件，經臺灣桃園地方法院於97年3 月28日以96年度審訴字
    第989 號判處有期徒刑6 月，於97年4 月21日確定，(八)於97
    年間因施用毒品案件，經臺灣桃園地方法院於97年6 月13日
    以97年度審訴字第1001號，就施用第一級毒品罪部分判處有
    期徒刑11月，就施用第二級毒品罪部分判處有期徒刑5 月，
    定應執行有期徒刑1 年2 月，於97年7 月7 日確定，前2 案
    更定為應執行有期徒刑1 年7 月，現於臺灣臺東監獄東成分
    監執行。詎其猶不知悔改，於末次強制戒治執行完畢後5 年
    內，復基於施用第一級毒品海洛因及第二級毒品甲基安非他
    命等犯意，於97年5 月14日下午5 時許，在臺北縣樹林市○
    ○路287 號8 樓之4 ，將前述毒品混合，置於吸食器內加熱
    ，以吸取其濃煙之方式，施用上開毒品1 次，旋於翌日凌晨
    1 時20分許，在上址為警查獲，並扣得其所有之第一級毒品
    海洛因17包（起訴書誤載為16包，其中4 包合計淨重88.33
    公克，空包裝重6.96公克，含微量海洛因成分，純度1 ﹪，
    純質淨重0.88公克，又其中13包，合計淨重7.1 公克，空包
    裝重2.92公克，含海洛因成分，純度29.27 ﹪，純質淨重2.
    08公克）、第一級毒品海洛因殘渣袋4 個、分裝袋1 包、吸
    食器1 組、電子磅秤1 台及含普卡因麻醉劑成分之白色晶體
    1 包（起訴書誤為第二級毒品安非他命）、注射針筒17支。
二、案經臺北縣政府警察局土城分局報請臺灣板橋地方法院檢察
    署檢察官偵查起訴。
    理  由
一、程序部分：按除被告所犯為死刑、無期徒刑、最輕本刑為三
    年以上有期徒刑之罪或高等法院管轄第一審案件者外，於第
    一次審判期日前之準備程序進行中，被告先就被訴事實為有
    罪之陳述時，審判長得告知被告簡式審判程序之旨，並聽取
    當事人、代理人、辯護人及輔佐人之意見後，裁定進行簡式
    審判程序，刑事訴訟法第273 條之1 第1 項定有明文。經核
    ，本件被告甲○○所犯係死刑、無期徒刑、最輕本刑為三年
    以上有期徒刑以外之罪，其於準備程序中就被訴事實為有罪
    之陳述，經法官告知簡式審判程序之旨，並聽取公訴人、被
    告之意見後，本院爰依首揭規定，合議裁定由受命法官獨任
    進行簡式審判程序，合先敘明。
二、訊據被告於警詢及本院審理時均坦承前揭犯罪事實不諱，又
    其為警查獲後，於同日下午4 時10分許，經採集其尿液檢體
    ，送由臺灣檢驗科技股份有限公司以酵素免疫分析法初步檢
    驗，呈鴉片類及安非他命類陽性反應，復經氣相層析質譜儀
    法確認，亦有嗎啡（12972ng/ml）、可待因（623ng/ml）、
    甲基安非他命（2620ng/ml） 等陽性反應，有該公司同年6
    月5 日濫用藥物檢驗報告附卷得佐；又扣案之粉末17包，經
    送法務部調查局濫用藥物實驗室鑑定，其中4 包合計淨重88
    .33 公克，空包裝重6.96公克，含微量海洛因成分，純度1
    ﹪，純質淨重0.88公克，又其中13包，合計淨重7.1 公克，
    空包裝重2.92公克，含海洛因成分，純度29.27 ﹪，純質淨
    重2.08公克，有該實驗室毒品鑑定書在卷可稽。按海洛因經
    注射或吸入人體後，約百分之80於24小時內自尿中排出，一
    般而言，尿液中能否驗出嗎啡陽性反應與其投與量、投與途
    徑、採尿時間、個人體質及檢測方法之靈敏度有關，國外曾
    有文獻報導注射6 毫克之海洛因鹽酸鹽，其代謝物嗎啡之平
    均可檢出時限約為26小時，業經行政院衛生署藥物食品檢驗
    局於81年9 月8 日以藥檢1 字第8114885 號函述綦詳；又甲
    基安非他命經口服投與後，約百分之70於24小時內自尿中排
    出，約百分之90於96小時內自尿中排出，由於甲基安非他命
    成分之檢出與其投與方式、投與量、個人體質、採尿時間與
    檢測儀器之精密度等諸多因素有關，因此，僅憑尿液中呈甲
    基安非他命陽性反應，並無法確實推算吸食時間距採集時間
    之長短，惟依上述資料推斷，最長可能不會超過4 日，亦有
    行政院衛生署藥物食品檢驗局81年2 月8 日（81）藥檢1 字
    第001156號函可按。查目前之尿液檢體毒品反應鑑驗方法，
    以氣相層析質譜儀法最為精確，並可排除服用藥物導致毒品
    偽陽性反應之可能性，再參諸海洛因係嗎啡經化學合成之半
    人工合成品，其毒性倍於嗎啡，其施打或吸食後，經人體代
    謝作用而分解成毒性較低之嗎啡，而於尿液中被檢測出，故
    吸食或施打海洛因或嗎啡在尿液中均以嗎啡形態被檢測出，
    此為本院職務上已知之事實，並經行政院衛生署藥物食品檢
    驗局上揭函文敘明無誤，且觀以目前一般常見施用之第一級
    毒品為海洛因，甚少或甚至未見有施用鴉片或嗎啡者，足徵
    被告施用之第一級毒品應為海洛因，堪為認定。茲本件被告
    尿液檢體經以氣相層析質譜儀法確認，鑑出被告尿液確有嗎
    啡及甲基安非他命等陽性反應，是可確信被告於採集尿液檢
    體前約分別於26小時、96小時內扣除為警查獲後被告不可能
    施用毒品期間內之某時，確曾施用第一級毒品海洛因及第二
    級毒品甲基安非他命此外，尚有查獲現場照片、扣押物品照
    片、扣押物品目錄表等附卷可稽。承上所述，被告之前揭自
    白，應合於事實。
三、查被告曾於82年間因施用毒品案件，經本院於87年11月25日
    以87年度訴緝字第24 3號裁定送勒戒處所觀察、勒戒，認無
    繼續施用毒品傾向，於88年1 月13日以87年度訴緝字第234
    號為免訴判決確定，又於89年間因施用毒品案件，經本院於
    89 年3月9 日以89年度毒聲字第1861號送勒戒處所觀察、勒
    戒，認有繼續施用毒品傾向，經本院於89年4 月13日以89年
    度毒聲字第2366號裁定送戒治處所強制戒治，於90年1 月8
    日釋放，於90年4 月12日執行期滿，復於91年間因施用毒品
    案件，經臺灣桃園地方法院於91年7 月2 日以91年度毒聲字
    第1858號裁定送戒治處所強制戒治，於92年10月28日戒治期
    滿，有臺灣高等法院被告前案紀錄表在卷可證，綜上所見，
    本件被告於前述觀察、勒戒完畢釋放後，5 年內再犯施用前
    述毒品之犯行，事證業臻明確，均堪認定，應依法論科。
四、核被告施用第一級毒品海洛因之行為，係犯毒品危害防制條
    例第10條第1 項之施用第一級毒品罪；又其施用第二級毒品
    甲基安非他命之行為，則犯同條第2 項之施用第二級毒品罪
    。按同條例第11條第1 項、第2 項、第4 項分別規定：「持
    有第一級毒品者，處三年以下有期徒刑、拘役或新臺幣五萬
    元以下罰金。」、「持有第二級毒品者，處二年以下有期徒
    刑、拘役或新臺幣三萬元以下罰金。」、「持有毒品達一定
    數量者，加重其刑至二分之一，其標準由行政院定之。」行
    政院依本條第4 項規定所訂轉讓持有毒品加重其刑之數量標
    準第2 條規定「轉讓、持有毒品達一定數量者，加重其刑至
    二分之一，其標準如下：一、第一級毒品：淨重五公克以上
    。二、第二級毒品：淨重十公克以上。三、第三級毒品：淨
    重二十公克以上。四、第四級毒品：淨重二十公克以上。前
    項所稱淨重，指除去包裝後之毒品重量。」查本件被告持有
    之第一級毒品海洛因，顯逾上開標準，惟其持有第二級毒品
    之行為，依法加重後，其法定刑仍低於同條例第10條第2 項
    所定之法定刑；而其施用第二級毒品甲基安非他命，衡情亦
    應有持有該毒品，其持有前述毒品之犯行，當各為其施用毒
    品之高度行為所吸收，均不另論罪。其係以一行為同時觸犯
    前述2 罪名，故為想像競合犯，應依刑法55條前段規定，從
    一情節較重之施用第一級毒品罪處斷，起訴書認係基於個別
    犯意，且行為互殊，應分論併罰，尚有未洽。查其前於90年
    間因施用毒品案件，經臺灣臺北地方法院於90年11月22日以
    90年度訴字第538 號判處有期徒刑8 月，於90年12月24日確
    定，於90年間因施用毒品案件，經本院於90年10月25日以90
    年度易字第3212號判處有期徒刑5 月，於91年1 月30日確定
    ，前2 案更定為應執行有期徒刑1 年，於91年間因違反槍砲
    彈藥刀械管制條例案件，經臺灣桃園地方法院於92年5 月30
    日以92年度訴字第23號判處有期徒刑1 年2 月，經臺灣高等
    法院於92年11月5 日駁回上訴，經最高法院於93年1 月15日
    以93年度台上字第205 號駁回上訴確定，於91年間因施用毒
    品案件，經臺灣桃園地方法院於92年9 月26日以91年度訴字
    第2435號，就施用第一級毒品罪部分判處有期徒刑9 月，就
    施用第二級毒品罪部分判處有期徒刑4 月，定應執行有期徒
    刑11月，於92年10月27日確定，前2 案更定為應執行有期徒
    刑2 年，4 案接續執行，於95年9 月27日因縮短刑期假釋，
    於96年2 月4 日因縮短刑期假釋期滿，亦有上開被告前案紀
    錄表在卷可徵，其於徒刑執行完畢後5 年內，再犯本件有期
    徒刑以上之罪，為累犯，應依刑法第47條第1 項規定，加重
    其刑。本件執行公訴檢察官具體求處有期徒刑2 年，本院審
    酌其尚有前揭其他多項犯罪前科，有上述被告前案紀錄表在
    卷可佐，是素行欠佳，又其於受觀察、勒戒、強制戒治後，
    猶另萌施用毒品之犯意，再犯本罪，顯見其戒除毒癮之意志
    薄弱，且未衷心悛悔，漠視法令之禁制，恣意濫用藥品，其
    行為甚為可訾，及施用毒品祗係戕害其自己身心，並無加害
    他人，兼衡其本件施用毒品種類、次數、尿液檢體毒品反應
    指數、持有毒品之種類、純度及數量、其犯罪動機、目的、
    手段、犯後態度等一切情狀，爰量處如主文所示之刑。扣案
    之第一級毒品海洛因17包、第一級毒品海洛因殘渣袋4 個、
    分裝袋1 包、吸食器1 組、電子磅秤1 台，皆為被告所有，
    且係供其犯本件所用之物乙節，被告並供述綦詳，故該毒品
    部分，應依毒品危害防制條例第18條第1 項前段規定，沒收
    銷燬之，其包裝袋暨扣案之殘渣袋4 個、分裝袋1 包、吸食
    器1 組、電子磅秤1 台等，則應依刑法第38條第1 項第2 款
    規定，予以沒收；另扣案之米白色晶體1 包，經送內政部警
    政署刑事警察局鑑定，經查含普卡因麻醉劑成分，並無檢出
    毒品反應，有該局鑑定書乙份在卷可證，是起訴書認係安非
    他命，顯有誤會，又扣案之注射針筒17支，被告否認係供其
    施用前揭毒品所用，而本院復查無證據可資確認該注射針筒
    卻係其施用上開毒品之工具，是前揭2 物，被告雖坦承係其
    所有，然既難謂與本件被告犯行有何關聯性，是自不宜遽予
    諭知沒收為是。。
據上論斷，應依刑事訴訟法第273 條之1 第1 項、第299 條第1
項前段，毒品危害防制條例第10條第1 項、第2 項、第18條第1
項前段，刑法第11條前段、第55條、第47條第1 項、第38條第1
項第2 款，判決如主文。
本案經檢察官黃佳權到庭執行職務。
中    華    民    國    98    年    1     月    23    日
                    刑事第一庭  法  官  朱敏賢
上列正本證明與原本無異。
如不服本判決，應於判決送達後10日內敘明上訴理由，向本院提
出上訴狀 (應附繕本) ，上訴於臺灣高等法院。其未敘述上訴理
由者，應於上訴期間屆滿後20日內向本院補提理由書「切勿逕送
上級法院」。
                                書記官  李郁禎
中    華    民    國    98    年    7     月    23    日
附錄本案論罪科刑法條：
毒品危害防制條例第10條：
施用第一級毒品者，處六月以上五年以下有期徒刑。
施用第二級毒品者，處三年以下有期徒刑。


司法院資訊處製作；財團法人民間司法改革基金會備份。
